【裁判字號】    97,消債更,199
【裁判日期】    980403
【裁判案由】    更生事件
【裁判全文】
臺灣雲林地方法院民事裁定           97年度消債更字第199號
債  務  人  甲○○
上列當事人因消費者債務清理事件聲請更生，本院裁定如下：
    主  文
更生及保全處分之聲請均駁回。
聲請費用新台幣壹仟元由債務人負擔。
    理  由
一、按債務人不能清償債務或有不能清償之虞者，得依本條例所
    定更生或清算程序，清理其債務，消費者債務清理條例第3
    條定有明文。又聲請更生或清算不合程式或不備其他要件者
    ，法院應以裁定駁回之，但其情形可以補正者，法院應定期
    間先命補正，復為同條例第8 條所明定。次按債務人與金融
    機構協商成立者，不得聲請更生或清算，但因不可歸責於己
    之事由，致履行顯有重大困難者，不在此限；本條例施行前
    ，債務人依金融主管機關協調成立之中華民國銀行公會會員
    辦理消費金融案件無擔保債務協商機制與金融機構成立之協
    商，準用前項之規定，消債條例第151 條第5 項、第6 項分
    別定有明文。故債務清償方案成立後，應由債務人按其條件
    履行，應於其後發生情事變更，在清償期間收入或收益不如
    預期，致該方案履行困難甚或履行不能，因不可歸責於己，
    始能依消債條例第151 條第5 項但書規定聲請更生或清算。
    此乃因債務清償方案係經當事人行使程序選擇權所為之債務
    清理契約，債務人自應受該協議所拘束，債務人不得任意毀
    棄已成立之協商，濫用更生或清算之裁判上債務清理程序。
二、本件聲請意旨略以：債務人因信用卡契約及消費借貸而對於
    金融機構負有債務，債務總金額約新台幣（下同）1,310,74
    3 元，債務人於消費者債務清理條例施行前，曾以書面向最
    大債權金融機構台北富邦商業銀行請求共同協商債務清償方
    案成立，依無擔保債務還款計劃，債務人每月須償還17,254
    元，然債務人平均每月薪資為38,268元，扣除自己之基本開
    銷9,829 元，及扶養祖父母每人各9,625 元，每月償還友人
    借款10,000元後，已無法維持生活所須，故無法支付每月之
    協商款，又債務人服務之公司即將減少加班及要求員工放無
    薪假，屆時債務人每月薪資將較目前薪資大幅減少，是故債
    務人已有不能清償之虞之情事，為此聲請准予更生云云。
三、經查：債務人現任職於福懋興業股份有限公司，平均每月薪
    資95年度為33,719元，96年度為37,266元，97年度為38,268
    元之事實，業據債務人提出薪資明細表、綜合所得稅資料清
    單為證，而依債權人台北富邦銀行所提出之協議書所示，債
    務人每月須償還17,237元，本院認債務人並無任何不能清償
    債務之情事及不可歸責於己之事由存在，理由茲分述如下：
  (一)債務人主張其每月須支出對於祖父母之扶養費每人各9,625
    元云云，但經本院請其提出祖父母、父母之戶籍謄本、所得
    清單及財產清單，並陳明需扶養祖父母之原因及祖父母所生
    子女人數，債務人並未提出，亦無證據足資證明其每月確有
    給付祖父母上開扶養費，故其主張其每月尚須支出祖父母扶
    養費每人各9,625 元云云，並不足採。
  (二)債務人單身，未撫養父母，扣除其本人每月之基本開銷9,82
    9 元後，以97年每月平均薪資38,268元為例，債務人之薪資
    尚剩28,439元，遠高於債權銀行所提出之前置協商金額17,
    254 元，加上每月返還友人之借款10,000元尚有剩餘。況債
    務人於95年7 月成立協商後至97年3 月毀諾，已還款19 期
    ，成立協商時其每月平均收入僅33,719元，而於97年3 月毀
    諾時其平均收入已有38,268元，收入顯然增加，其亦無顯然
    增加支出之金額，於97年3 月毀諾時，當月之薪資高達48,8
    22元，尚可支付該期之金額，顯然債務人當時並無任何不能
    清償債務之情事，亦無不可歸責於己之事由致履行不能之情
    事甚明。
  (三)雖債務人主張因景氣不振之影響，公司已通告員工將減少加
    班及要求員工放無薪假，屆時薪資將較目前薪資大幅減少，
    上開協商金額已逾債務人償債能力云云。惟債務人已於97
    年3 月即已毀諾，未繳協商款，當時並無薪資減少之情形，
    現前亦尚未有減少之情形，雖債務人預測會減少，其減少之
    情形如何亦不得知，縱然有減少之情形，債務人亦應與債權
    銀行協商減少每期清償金額或延期清償，若債權銀行不同意
    聲請人之請求減少清償金額或延期清償時致使聲請人依原有
    條件無法繳納時，此時始得謂有不可歸責於己之事由而有不
    能清償債務之情事存在。聲請人捨此不為而遽予聲請更生，
    本院認債務人尚無任何不能清償債務之情事，而有不可歸於
    己之事由，致履行債務顯有重大困難存在之事由，本件聲請
    更生之要件顯然不備，且又無從補正，依上開規定，自應以
    裁定駁回其聲請。
  (四)債務人更生之聲請既經駁回，則其保全處分之聲請即失所附
    麗，應併予駁回，爰裁定如主文。
中    華    民    國    98    年    4    月    3      日
              民事第一庭    法      官   黃瑞井
上為正本係照原本作成
如不服本裁定，應於裁定送達後10日內，以書狀向本院提出抗告
，並繳納抗告費新臺幣1千元
中    華    民    國    98    年    4    月    3      日
                            書  記  官   林美鳳


司法院資訊處製作；財團法人民間司法改革基金會備份。
